【裁判字號】    95,訴,10893
【裁判日期】    951227
【裁判案由】    塗銷抵押權登記
【裁判全文】
臺灣臺北地方法院民事判決             95年度訴字第10893號
原      告  丑○○
                        樓之4.
            寅○○
            戊○○
            卯○○
            己○○○
            子○○
            庚○○
            辛○○
            壬○○
            癸○○
共      同
訴訟代理人  李振林律師
被      告  甲○○○
            乙○○
            丙○○
兼  共  同
訴訟代理人  丁○○
上列當事人間塗銷抵押權登記事件，本院於民國95年12月15日言
詞辯論終結，判決如下：
    主      文
被告應就坐落台北縣新店市○○段一五０地號土地，經台北縣新
店地政事務所民國七十九年新登字第０一二七二０號收件，於民
國七十九年五月二日設定登記權利人為林天來之抵押權（權利範
圍四分之一、權利價值為本金最高限額新台幣三百萬元），先辦
理抵押權繼承登記後，再將該抵押權登記予以塗銷。
訴訟費用由被告連帶負擔。
     事實及理由
一、原告主張：原告於民國95年7月17日因買賣關係由訴外人林
    學禮、林峻吉、林學震移轉其三人所有坐落台北縣新店市○
    ○段一五０地號土地、權利範圍六分之一予原告，其上並有
    以被告之被繼承人林天來（業於91年8月7日死亡）為權利人
    設定之本金最高限額新台幣（下同）300萬元之抵押權登記
    ；惟被告於本院94年度訴字第1615號向林學禮、林峻吉、林
    學震請求返還借款事件及台灣高等法院94年度抗字第1731號
    聲請拍賣抵押物事件，均因無法證明最高限額300萬元之債
    權存在，分別經法院駁回其訴及聲請確定，而本件抵押權之
    存續期間為76年1月13日至81年1月12日，其所擔保之債權並
    不存在，則從屬性質之抵押權亦無存在，爰依民法第767條
    之法律關係，訴請被告應將系爭抵押權辦理繼承登記後予以
    塗銷等情。並聲明：如主文第1項所示。
二、被告方面：其等同意原告之請求，係因稅單未核發下來，尚
    未辦理繼承登記，始無法塗銷系爭抵押權。並聲明：認諾原
    告之聲明。
三、原告主張前述一之事實，已據其提出土地登記謄本、本院94
    年度訴字第1615號判決及確定證明書、台灣高等法院94年度
    抗字第1731號裁定及確定證明書為證，被告於本院95年12月
    15日言詞辯論時為訴訟標的之認諾，本院自應本於其認諾為
    被告敗訴之判決。
四、從而，系爭抵押權所擔保之債權已不存在，而抵押權登記仍
    繼續存在，自係對所有權人之所有權行使造成妨害，故原告
    本於所有權人地位，依民法第767條之法律關係，訴請被告
    辦理系爭抵押權之繼承登記後，再將系爭抵押權登記予以塗
    銷，為有理由，應予准許。
五、按本於被告認諾所為之判決，應依民事訴訟法第389條第1項
    第1款規定應依職權宣告假執行。但依強制執行法第130條第
    1項規定，就命債務人為一定之意思表示之執行名義，視為
    自判決確定或執行名義成立時，已為其意思表示，使之與債
    務人現實上已為意思表示具有相同之效果，以實現債權人之
    請求；此係因該項債務，僅在使債權人取得債務人之意思表
    示之法律效果，即可達執行之目的，故債權人不得聲請強制
    執行。而宣告假執行之前提，須該判決內容得為強制執行者
    ，故命被告為意思表示之判決如許宣告假執行，將使債務人
    即被告意思表示之效力提前發生，除與強制執行法第130條
    規定不合外，亦因此類判決內容不適於強制執行，自亦不適
    於宣告假執行。故本件未依前開法條依職權宣告假執行，在
    此敘明。
六、據上論結，本件原告之訴為有理由，依民事訴訟法第85條第
    2項，判決如主文。
中    華    民    國    95    年    12    月    27    日
                  民事第六庭  法  官  蕭清清
正本係照原本作成
如對本判決上訴，須於判決送達後20日內向本院提出上訴狀
中    華    民    國    95    年    12    月    27    日
                              書記官  林秀娥


司法院資訊處製作；財團法人民間司法改革基金會備份。
